臺灣高等法院臺中分院刑事判決　　　　95年度上訴字第2841號
上　訴　人　臺灣彰化地方法院檢察署檢察官
上　訴　人
即　被　告　甲○○
上列上訴人因毒品危害防制條例案件，不服臺灣彰化地方法院95
年度訴字第1355號，中華民國95年10月31日第一審判決（起訴案
號：臺灣彰化地方法院檢察署95年度毒偵字第2780號），提起上
訴，並移送併辦（併辦案號：臺灣彰化地方法院檢察署95年度毒
偵字第4437號、96年度毒偵字第245號），提起上本院判決如下
：
    主  文
原判決撤銷。
甲○○連續施用第一級毒品，處有期徒刑捌月。
    事 實
一、甲○○前曾因違反肅清煙毒條例、麻醉藥品管理條例等案件
    ，分別經臺灣高等法院臺中分院及臺灣臺中地方法院各判處
    有期徒刑三年二月、三年四月（施用海洛因三年三月、施用
    甲基安非他命三月，二罪併定）確定，上開二案經送監執行
    及接續執行，並於民國85年7月30日因縮短刑期假釋付保護
    管束出監，假釋期間至89年9月15日期滿，且假釋未經撤銷
    而視為執行完畢（不構成累犯）。另因施用毒品案件，經台
    灣彰化地方法院以91年度毒聲字第3028號裁定送觀察、勒戒
    後，因評定認有繼續施用毒品之傾向，再經該院以92年度毒
    聲字第55號裁定，令入戒治處所施以強制戒治，後於93年1
    月8日執行完畢釋放出所，並由臺灣彰化地方法院檢察署檢
    察官於93年3月16日以93年度戒毒偵字第89號案件為不起訴
    之處分確定。詎仍不知警惕，復於強制戒治執行完畢釋放後
    五年內，另基於施用第一級毒品海洛因之概括犯意，於95年
    6月4日起至95年6月30日止，連續在其彰化縣花壇鄉○○村
    ○○街100號住處內，針筒注射方式，施用第一級毒品海洛
    因，約一天施用一次。嗣於95年6月6日下午7時許，遭警
    在彰化縣大村鄉茄苳村茄苳公墓內攔檢查獲後，採尿送驗，
    呈現嗎啡陽性反應。又於95年8月18日被彰化縣警察局彰
    化分局查獲，採尿送鑑呈嗎啡陽性反應。又於95年10月9
    日被警查獲，採尿送鑑呈嗎啡陽性反應。
二、案經彰化縣警察局鹿港分局報請臺灣彰化地方法院檢察署檢
    察官偵查起訴及經本院通緝到案後審理。
    理  由
一、上揭施用第一級毒品海洛因一次之犯罪事實，業據上訴人即
    被告甲○○（下稱被告）坦承不諱，而被告於95年6月6日、
    95年8月18日、95年10月9日為警所採集之尿液經送檢驗，其
    結果均呈現嗎啡陽性反應，有詮昕科技股份有限公司濫用藥
    物尿液檢驗報告三紙（報告編號：00000000、00000000、5
    Ａ130155）附卷可稽，則被告就其施用第一級毒品海洛因一
    次之自白核與事實相符，足堪採信。另被告係經送強制戒治
    執行完畢後釋放，故被告此次再為施用第一級毒品之犯行，
    應係另行起意無訛。又被告前曾因施用毒品案件，經原審法
    院以91年度毒聲字第3028號裁定送觀察、勒戒後，因評定認
    有繼續施用毒品之傾向，再經該院以92年度毒聲字第55號裁
    定，令入戒治處所施以強制戒治，後於93年1月8日執行完畢
    釋放出所，並由臺灣彰化地方法院檢察署檢察官於93年3 月
    16日以93年度戒毒偵字第89號案件為不起訴之處分確定，故
    被告於強制戒治執行完畢釋放後五年內，再為施用第一級毒
    品之犯行，本件事證明確，被告施用第一級毒品海洛因之犯
    行洵堪認定。
二、按海洛因係毒品危害防制條例所定之第一級毒品，不得非法
　　施用。是被告甲○○施用第一級毒品海洛因之行為，係犯毒
　  品危害防制條例第10條第1項之施用第一級毒品罪。查被告
    為供施用第一級毒品而持有該級毒品之低度行為，應為施用
    之高度行為所吸收，不另論罪。被告所為數施用海洛因之行
    為，時間緊接，所犯罪名相同，顯係出於概括之犯意為之，
    為連續犯。查被告行為後，94年1月7日修正公布之刑法，自
    95年7月1日施行，修正後之刑法刪除第56條關於連續犯之規
    定。本件被告所犯上開施用海洛因等罪具有連續犯之關係，
    依修正前即行為時之規定，應以一罪論。依修正後之刑法既
    已刪除連續犯之規定，則所犯上述各罪應依數罪併罰之規定
    分論併罰。比較新舊法之規定，修正後之規定並非較有利於
    被告，依刑法第2條第1項之規定，應適用行為時之法律，即
    適用修正前刑法第56條連續犯之規定，以一罪論，並加重被
    告之刑。被告於95年6月5日至同年月30日間施用海洛因之犯
    行，與已起訴部分之犯行，有連續犯裁判上一罪之關係，亦
    為起訴效力所及，本院亦應依法審究。原審法院就被告於95
    年6月5日至同年月30日間施用海洛因之犯行，未及審酌，嫌
    有未洽。另被告係以注射針筒施用海洛因，原審認係以抽煙
    方式施用，認事亦有未洽。
三、被告上訴意旨略以其另有施用海洛因犯行，請一併併案審理
    。關於被告95年6月30日以前之施用海洛因之犯行，原審未
    及審究，嫌有瑕疵，已如前述，被告此部分之上訴有理由。
    又刑法已自95年7月1日刪除連續犯之規定，被告於95年8月
    間、10月間施用海洛因之犯行，與95年6月4日施用海洛因之
    犯行無連續犯裁判上一罪之關係，被告上訴請求併案審理，
    其此部分之上訴為無理由。檢察官上訴意旨略以：被告又於
    95 年8月17日上午8時許，施用第一級毒品海洛因一次，與
    上開95年6月4日之施用海洛因之犯行，在法律上應屬於包括
    一罪的集合犯，原審未及審酌，難認允當云云，並移送併案
    審理。查刑法第56條連續犯之規定，係於95年7月1日刪除施
    行。則被告於95年7月1日起施用海洛因之犯行，與起訴之95
    年6月4日之施用海洛因犯行，無連續犯裁判上一罪之關係。
    另集合犯觀念，應於連續犯刪除後之新制始有適用。因此檢
    察官併辦之被告於95年8月17日之施用海洛因犯行，與上開
    判決有罪部分之犯行，無從論以集合犯，認為起訴效力所及
    ，檢察官之上訴亦無理由。但原審判決既有上開瑕疵，應由
    本院將之撤銷改判。爰審酌被告曾因施用毒品經送觀察、勒
    戒及強制戒治，而仍未知警惕又再犯本案之罪，足見其雖經
    觀察、勒戒及強制戒治等治療程序，仍未徹底袪除施用毒品
    遠離毒害，顯未能善體國家設置觀察、勒戒機構，協助毒品
    施用者戒除毒害之良法美意，惟念及施用毒品本質上係戕害
    自身健康之行為，尚未嚴重破壞社會秩序或侵害他人權益，
    及其施用第一級毒品海洛因之次數僅一次，犯罪之動機、目
    的、所生危害及犯罪後坦承犯行態度尚屬良好等一切情狀，
    量處如主文所示之刑，以示懲儆。
四、臺灣彰化地方法院檢察署檢察官95年11月13日95年度毒偵字
    第4437號移送意旨略以：被告自95年6月5日起，以一天施用
    一次之頻率，至95年8月17日止，施用海洛因多次。被告此
    反覆施用毒品之犯行為集合犯，顯係實質一罪，依審判不可
    分之法理，移送本院併辦。96年1月10日96年毒偵245號移送
    併辦意旨略以：被告甲○○基於施用第一級毒品海洛因之犯
    意，於95年10月9日晚8時許，在其彰化縣大村鄉○○路408
    巷路旁施海洛因一次，而認被告此部分所為亦涉犯毒品危害
    防制條例第10條第1項之施用第一級毒品罪，且與本件被告
    上開所涉犯之施用第一級毒品罪間，具有集合犯之實質上一
    罪關係，故請求移送併案審理云云。查被告於95年7月1日以
    後之施用海洛因犯行，與95年6月30日以前之施用海洛因犯
    行，無連續犯之關係，亦無集合犯之適用，已如前述，因此
    移送併辦部分，就95年7月1日之被告施用海洛因犯行，與起
    訴部分，無裁判上或實質上一罪之關係，本院無從審究，應
    予退回。
據上論斷，應依刑事訴訟法第369條第1項前段、第364條、第299
條第1項前段，毒品危害防制條例第10條第1項，刑法第2條第1項
，修正前刑法第56條，判決如主文。
本案經檢察官乙○○到庭執行職務。
中　　華　　民　　國　　96　　年　　2　　月　　14 　　日
            刑事第九庭    審判長法　官　陳　筱　珮
                                法　官  康  應  龍
                                法　官  趙  春  碧
上列正本證明與原本無異。
如不服本判決應於收受送達後十日內向本院提出上訴書狀，其未
述上訴之理由者並得於提起上訴後十日內向本院補提理由書 (
均須按他造當事人之人數附繕本)。
                                書記官  胡  美  娟
中　　華　　民　　國　　96　　年　　2 　　月　　15　　日
